【裁判字號】    89,訴,1309
【裁判日期】    891229
【裁判案由】    損害賠償
【裁判全文】
臺灣高雄地方法院民事判決  八十九年度訴字第一三○九號
    原      告  丙○○
                辛○○
                甲○○○
                乙○○
                庚○○
    兼右 五 人
    訴訟代理人  己○○    住高.
    被      告  丁○○    住高.
                戊○○    住高.
右當事人間請求損害賠償事件，本院判決如左：
    主    文
被告應連帶給付原告丙○○、辛○○、甲○○○、乙○○、庚○○、己○○各新台幣
壹拾參萬元，及均自民國八十八年十月十五日起至清償日止，按週年利率百分之五計
算之利息。
訴訟費用由被告連帶負擔。
本判決於原告各以新台幣伍萬元供擔保後，得假執行；但被告如於假執行程序實施前
，以新台幣壹拾參萬元為原告預供擔保，得免為假執行。
    事    實
甲、原告方面：
一、聲明：除擔保金額及免為假執行外，如主文所示。
二、陳述：
  (一)緣被告丁○○於民國八十七年八月間召集一組民間互助會，每會新台幣（下同）
    一萬元。會員連會首共計五十六會，自八十七年九月一日起至九十一年五月一日
    止（即係與本案合併辯論之他案所稱第(3)組互助會），每月一日在華美百貨行標
    會，每四個月加開一會。被告戊○○係被告丁○○之媳婦，負責收取匯款。距被
    告二人竟基於共同意圖為自己不法所有之概括犯意，自八十七年九月一日起，即
    連續於開標日，冒用會員名義標會，在標單上書寫該會員姓名，偽填標息金額，
    向原告等六人騙稱該會員委託其代標，因該會員所出標息最高，故由該會員得標
    ，而向原告等六人詐領會款，前後計十三會，每人皆被詐取十三萬元，直到近日
    ，原告風聞被告財務狀況不佳，而向已得標會員查詢，經告知其均未標會，始知
    受騙，原告乃向台灣高雄地方法院檢察署提出告訴，經檢察官以八十八年度偵字
    第二０五八號移送法院併案審理中。
  (二)按因犯罪而受損害之人於刑事訴訟程序得附帶提起民事訴訟，對於被告及依民法
    負損害賠償責任之人請求回復其損害，刑事訴訟法第四百八十七條第一項定有明
    文。查原告因被告之詐欺而分別受有十三萬元之損害，自得依法訴請被告賠償。
乙、被告方面：
    被告均未於最後言詞辯論期日到場，惟據其以前到庭及所提出準備書狀所為聲明
    及陳述略以：
一、聲明：求為判決，駁回原告之訴及假執行之聲請，如受不利之判決，願供擔保免
    為假執行。
二、陳述：我的會也是被別人倒會，所以無法償還，但希望原告能讓我分期付款，有
    的我也沒有欠他們那麼多，因系爭會款係採內標制，原告實付金額非其請求金額
    ，因受迫害致資料遺失，無法提出實據，但所有會員均同意二萬元扣除五千元利
    息，一萬元扣除三千元利息，請求駁回原告部分之訴。
    理    由
一、本件被告經合法通知，未於言詞辯論期日到場，核其所稱同日上午另有刑事訴訟
    案件於台灣高等法院高雄分院開庭審理而無法到庭云云，並非民事訴訟法第三百
    八十六條各款所列情形，爰依原告聲請，由其一造辯論而為判決。
二、原告主張參與被告組成之互助會事實，且有附刑事附帶民事卷宗之會員名單一紙
    在卷可憑，復為被告所不爭執，自堪信為真實。而原告主張被告有侵權行為部分
    ，業經(1)證人余李忍證稱：「本件跟會名義雖是我先生，但均是我在處理跟會的
    事情，被告開會時，是由媳婦在樓下主持開標，而婆婆在樓上打電話，下面已開
    出多少，他就又打電話進來，說要加多少，所以我們標再高，甚至四千元都標不
    到，每一會均是這樣，我發現有一人，上一次已標了，這一次又標，而且標的很
    高；又有一會，會員共十三人，我覺得異樣，我問廖華，廖華也承認冒標了其中
    的十一會。」等語，(2)與本件合併辯論之八十九年訴字第一三一四號當事人呂吳
    美珠證稱：「我要說的大概與余李忍所說的相同，被告在每一次標會時，都希望
    我們暫且不要標，說什麼標得那麼高利息那麼高，最好還是不要標，等過二個月
    再標，但過了二個月之後就止會了，我每次標了三五○○元，就會被加了一、二
    百元，所以都是標不到。」等語；(3)證人吳玉珠證稱：到了尾會竟然還會有二十
    幾個活會，也有很多人未提出訴訟，若會開出三○○○元就突然會有電話打來，
    是要標三一○○的，或者會頭就會從抽屜內，又拿出標會單來，說甚麼人家寄標
    的，忘了拿出來，結果又是高出一、二百元，若問他是誰標到，他就說是高雄人
    啦，我不認識的人。」等語；(4)本院八十九年度訴字第一三一九號當事人吳素珠
    陳稱：「我看到的情形，與余李忍所看到的相同，另有一次，我標會的寄會頭，
    被他們偷看，結果也被加了一、二百元，所以沒有標到，到了尾會還是有許多活
    會。」等語；(5)本院八十九年度訴字第一三一五號當事人黃佳鳳陳稱：「我所見
    到會頭冒標情形，與前幾位所述同，另有一次我問說什麼人標到，他媳婦說是一
    未叫黃明福的人標到，但我回去查會單，卻不見黃明福這人。」等語（見本院八
    十九年十二月二十一日言詞辯論筆錄）相符，是系爭互助會係因被告丁○○、戊
    ○○共同冒用會員名義標取會款致損害原告之標會權益及會款之給付無疑，至被
    告辯稱係受他人拖累所致云云，顯然避重就輕，且未舉證以實其說，自不足採，
    故原告主張被告應連帶賠償原告所受損害，核與民法第一百八十五條第一項之規
    定相符。
三、按「損害賠償，除法律另有規定或契約另有訂定外，應以填補債權人所受損害及
    所失利益為限。依通常情形或依已定之計畫、設備、或其他特別情事，可得預期
    之利益，視為所失利益。」民法第二百十六條定有明文。本件原告參加互助會本
    得預期獲得較高之利息收入，然因被告之冒標等侵權行為，致本件互助會（即與
    本案合併辯論之他案所稱第(3)組互助會）僅開標十三會而止會，無法運作下去，
    原告自受有除已支出之會款損害外，自亦受有參與互助會較高利息之所失利益，
    本件互助會固採內標制，此為兩造所不爭執，然倘如被告所辯原告僅得請求其已
    支出之會款而不得請求所失利益者，不僅與前揭法條規定不符，且招致被告因侵
    權行為而受利益之情形，是被告辯稱原告不得請求超過其實付金額云云，委無足
    採。另被告辯稱所有會員均同意二萬元扣除五千元利息，一萬元扣除三千元利息
    云云，業經原告否認（見本院八十九年十月二十日言詞辯論筆錄），被告就此復
    未舉證以實其說，尚不足採。從而，原告主張依共同侵權行為之法律關係請求被
    告連帶各給付原告十三萬元，及均自起訴狀繕本送達被告之翌日即八十八年十月
    十五日起（回執附刑事附帶民事卷宗）至清償日止，按週年利率百分之五計算之
    遲延利息，為有理由，應予准許。
四、兩造陳明願供擔保請為宣告假執行或免為假執行，經核均與規定相符，爰分別酌
    定相當之擔保金額予以宣告。
五、結論：原告之訴為有理由，依民事訴訟法第三百八十五條第一項前段、第八十五
    條第二項、第三百九十條第二項、第三百九十二條，判決如主文。
中      華      民      國    八十九    年     十二     月    二十九    日
                              臺灣高雄地方法院民事第六庭
~B法      官  楊智守
右為正本係照原本作成。
如不服本判決，應於送達後廿日內，向本院提出上訴狀並表明上訴理由，如於本
判決宣示後送達前提起上訴者，應於判決送達後十日內補提上訴理由書（須附繕本）。
中      華      民      國    八十九    年     十二     月    三十      日
~B法院書記官  賴易詮


司法院資訊處製作；財團法人民間司法改革基金會備份。
